【裁判字號】    95,訴,1792
【裁判日期】    950905
【裁判案由】    妨害自由
【裁判全文】
臺灣臺中地方法院刑事判決  95年度訴字第1792號
公  訴  人  臺灣臺中地方法院檢察署檢察官
被      告  乙○○
上列被告因妨害自由案件，經檢察官提起公訴（94年度偵字第17
503號），本院判決如下：
    主    文
乙○○以強行環抱及壓制在床之方法，剝奪人之行動自由，處有
期徒刑伍月，如易科罰金，以銀元佰元即新臺幣玖佰元折算壹
日。
    犯罪事實
一、乙○○為冷氣機維修人員，其於民國九十四年十月五日十四
    時許，被指派至客戶00000000（真實姓名年籍詳卷）位在臺
    中市○區○○街之居住房間內（地址詳卷）維修冷氣機。於
    同日十四時三十分許維修工作結束後，乙○○走至房間門口
    （尚在房間內），00000000則在乙○○後方送乙○○出門。
    乙○○因對00000000有好感，乃關上房門，轉身欲向000000
    00表白，00000000誤以為乙○○遺忘工具在房間內，亦轉身
    向房內查看，乙○○乃趁機以雙臂自00000000身後強行將00
    000000環抱，00000000突遇此舉，驚嚇尖叫，並高呼其隔壁
    房間室友之姓名，乙○○竟不鬆手，而基於剝奪他人行動自
    由之犯意，繼續環抱00000000，且為阻止00000000繼續尖叫
    ，乃將00000000壓制在床上，並以手摀住00000000之嘴部，
    以此強暴之方法，剝奪00000000之行動自由約數分鐘（未逾
    五分鐘），致使00000000受有下唇左側紅腫、左臉部擦傷。
    嗣乙○○鬆手欲向00000000解釋只想交個朋友，惟因000000
    00呼喊要乙○○馬上離開，乙○○始收拾工具離去。
二、案經00000000訴由臺中市警察局第二分局報告臺灣臺中地方
    法院檢察署檢察官偵查起訴。
    理    由
一、訊據被告乙○○對於其係冷氣機維修人員，有於九十四年十
    月五日十四時許，被指派至被害人00000000位在臺中市○區
    ○○街之居住房間內維修冷氣機，且於維修工作結束後，走
    至房間門口時，因對被害人有好感，乃轉身欲向被害人告白
    ，之後因為被害人驚嚇尖叫，以手摀住被害人之嘴部，並在
    被害人倒在床上時，繼續以手摀住其嘴部，前後約一分鐘，
    致使被害人受有下唇左側紅腫、左臉部擦傷等事實，固於警
    詢時、偵查中及本院審理時均坦承不諱，惟矢口否認有何妨
    害自由之犯行，辯稱：伊並未以雙手環抱被害人，是因為伊
    轉身告白時，被害人靠太近，以致伊右手肘撞到被害人身體
    ，被害人受到驚嚇，往後退，伊才用手去扶著被害人腰部，
    又因被害人尖叫，伊一緊張，才用手摀住其嘴，且因被害人
    往後退，才自己倒向床上，伊沒有壓被害人，由於事出突然
    ，伊一發現不妥，就馬上放手，並想解釋，只是被害人不聽
    ，伊無妨害被害人行動自由之意思，何況當時是伊上班時間
    ，被害人也知伊所任職之公司及電話，不可能故意犯罪云云
    。經查：
（一）上揭犯罪事實，除據被告為上開自白外，復經被害人0000
      0000於警詢及偵查中指訴綦詳，且被害人隔壁房間室友即
      證人郭欣怡於警詢時亦明確證稱：於上開時、地，被害人
      先向伊借用打火機，表示工人修理冷氣需要打火機，之後
      約過二十分鐘，從被害人房間傳出被害人持續的尖叫聲，
      伊趕緊跑至被害人房間查看，看到被害人坐在房間地板上
      哭泣，並向其告知前述事情之發生經過等語，並有現場照
      片、冷氣維修服務單、被害人受傷照片等件附卷可稽。
（二）被告雖以前揭情詞置辯，然查，被告如何以雙手自被害人
      背後環抱之，且因被害人一直尖叫，為能阻止，而將被害
      人壓制在床上，並以手摀住被害人之嘴部，期間約數分鐘
      （未逾五分鐘）等情，業據被害人於警詢及偵查中迭次指
      訴歷歷，且先後之指訴互核一致。而綜觀被害人之歷次陳
      述，除為上揭事實之指訴外，亦向檢察官陳明：「（問：
      乙○○有無動手脫妳身上的衣物？）沒有」、「（問：從
      他抱住妳，到他離開，這一段時間有多長？）應該只有幾
      分鐘，應該沒有超過五分鐘」、「（問：他有無摸妳身體
      的任何部位？）沒有」、「（問：妳說他在房門口就把妳
      抱住，房門口跟妳的床舖距離多達？）距離沒有很長，．
      ．．但是他不是由後方直接把我撲倒在床，他是先抱住我
      之後，向書桌方向往前走了幾步，因為我一直尖叫，他才
      往左把我撲倒在床上」等語（參臺灣臺中地方法院檢察署
      九十四年度偵字第一七五０三號偵查卷第十一頁），可知
      被害人就案發過程中，被告確實沒有作為的部分，亦能如
      實以告，並未故意隱瞞有利被告之事項或虛誇被告犯罪之
      情節。參以被告與被害人並無私交，被告前僅因冷氣維修
      事宜，曾被指派至被害人處等情，為被告與被害人所不爭
      執，足見二人亦無任何怨隙仇恨，被害人復於檢察官訊問
      前，曾立具證人結文，表示均係據實陳述，並無匿、飾、
      增、減，有證人結文一紙存卷可查，則依常理，被害人亦
      無虛構故事、刻意誣攀被告，而令自己原本屬於被害人之
      角色，反而因不實證言而自陷偽證罪責之必要或可能。再
      者，被害人上開指陳之被害經過，經核又查無迥異於一般
      事理常情之不合理情狀。據上，應認被害人於警詢及偵查
      中始終一致之指訴，係與事實相符，堪予採信；反之，被
      告所為辯解，則未能提出任何確切之證據以資佐實，自無
      足取。
（三）綜上所陳，本件事證明確，被告上揭妨害自由之犯行，洵
      堪認定。
二、新舊法比較之說明：
（一）刑法第二條第一項規定：
      查被告行為後，刑法第二條第一項業於九十四年二月二日
      修正公布，並自九十五年七月一日起施行。修正後刑法第
      二條第一項規定，已將新舊法律適用之「從新從輕」原則
      ，改採「從舊從輕」原則，而此規定僅係規範行為後法律
      變更所生新舊法律比較適用之準據法，並非實體刑罰法律
      ，自不生行為後法律變更之比較適用之問題，應逕行適用
      新法第二條第一項之規定，為「從舊從輕」之比較。
（二）刑法第三百零二條第一項法定刑為罰金部分：
  １、被告行為後，刑法第三十三條第五款業於九十四年二月二
      日修正公布，並自九十五年七月一日起施行；修正後刑法
      第三十三條第五款規定「罰金：新臺幣一千元以上，以百
      元計算之。」，與修正前刑法第三十三條第五款規定「罰
      金：一元以上。」不同。比較新舊法結果，以舊法較有利
      於行為人，故依刑法第二條第一項前段規定，本案關於刑
      法第三百零二條第一項之法定刑罰金部分，自應適用行為
      時之法律即修正前刑法第三十三條第五款規定決定其罰金
      部分之法定刑。
  ２、法定刑為罰金之提高標準之新舊法適用：
      被告行為後，關於刑法罰金刑部分，業於九十五年六月十
      四日以華總一義字第０９５０００３５１８１號令增訂公
      布刑法施行法第一條之一，明定：「中華民國九十四年一
      月七日刑法修正施行後（按指九十五年七月一日），刑法
      分則編所定罰金之貨幣單位為新台幣。九十四年一月七日
      刑法修正時，刑法分則編未修正之條文定有罰金刑者，自
      九十四年一月七日刑法修正施行後，就其所定數額提高為
      三十倍。但七十二年六月二十六日到九十四年一月七日新
      增或修正之條文，就其所定數額提高為三倍。」，與該條
      增訂公布前，就罰金刑部分所適用之罰金罰鍰提高標準條
      例第一條前段、現行法規所定貨幣單位折算新臺幣條例第
      二條規定不同。而刑法第三百零二條第一項係刑法分則編
      未修正之條文而定有罰金刑者，比較新舊法適用之結果，
      其關於法定刑為罰金部分之提高標準，新法並無較有利於
      被告之情形，故依刑法第二條第一項前段規定，本案關於
      刑法第三百零二條第一項之法定刑罰金提高標準部分，自
      應適用行為時之法律即罰金罰鍰提高標準條例第一條及現
      行法規所定貨幣單位折算新臺幣條例第二條。
（三）刑法第四十一條第一項規定：
      查被告行為後，刑法第四十一條第一項前段業於九十四年
      二月二日修正公布，並於九十五年七月一日施行。修正前
      刑法第四十一條第一項前段規定：「犯最重本刑為五年以
      下有期徒刑以下之刑之罪，而受六個月以下有期徒刑或拘
      役之宣告，因身體、教育、職業、家庭之關係或其他正當
      事由，執行顯有困難者，得以一元以上三元以下（按指銀
      元）折算一日，易科罰金。」，又被告行為時之易科罰金
      折算標準，修正前罰金罰鍰提高標準條例第二條前段（現
      已刪除）規定，就其原定數額提高為一百倍折算一日，則
      本件被告行為時之易科罰金折算標準，應以銀元三百元折
      算一日，經折算為新臺幣後，應以新臺幣九百元折算為一
      日。惟修正後之刑法第四十一條第一項前段則規定：「犯
      最重本刑為五年以下有期徒刑以下之刑之罪，而受六個月
      以下有期徒刑或拘役之宣告者，得以新臺幣一千元、二千
      元或三千元折算一日，易科罰金。」比較修正前後之易科
      罰金折算標準，以九十五年七月一日修正公布施行前之規
      定，較有利於行為人，則應依刑法第二條第一項前段，適
      用修正前刑法第四十一條第一項前段及罰金罰鍰提高標準
      條例第二條規定，定其折算標準。
三、核被告所為，係犯刑法第三百零二條第一項之以其他非法方
    法，剝奪人之行動自由罪。被告因妨害00000000之行動自由
    ，而致00000000受傷害部分，乃強暴之當然結果，不另論以
    普通傷害罪（最高法院三十年上字第三七０一號判例可資參
    照）。爰審酌被告前無任何犯罪紀錄，素行良好，有臺灣高
    等法院被告前案紀錄表、臺灣臺中地方法院檢察署刑案資料
    查註紀錄表可按，其因對被害人有好感，乃利用在被害人住
    處維修冷氣之機會，欲向被害人表白，但表白之方式不當，
    以致驚嚇到被害人，竟不知節制，而違犯上開犯行，犯罪之
    動機、目的雖屬單純，但手段並非平和，時間不及五分鐘，
    惟已使被害人受有莫大驚嚇，被害人並因掙扎而受有如上之
    傷勢，再考之被告具高中畢業學歷，係從事冷氣維修之人員
    ，時有機會出入只有女性獨處之住處，卻不知謹慎行止，顯
    然可議，幸本件被告並無其他更惡劣之侵犯被害人念頭及舉
    動，暨被告始終未能就全部犯行均予坦認等一切情狀，量處
    如主文所示之刑，並諭知易科罰金之折算標準。
四、公訴意旨雖謂：被告明知注意其手腕所載手錶之錶帶係金屬
    材質，容易傷及人之皮膚，於被害人掙脫其壓制之際，仍基
    於傷害之犯意，以手摀住被害人之嘴部，致被害人受有下唇
    左側紅腫、左臉部擦傷。因認被告另犯刑法第二百七十七條
    第一項之普通傷害罪嫌。然按刑法第三百零二條第一項之妨
    害自由罪，原以強暴、脅迫為構成要件，其因而致普通傷害
    ，乃強暴、脅迫當然之結果，除另有傷害故意外，仍祇成立
    該條項之罪，無同法第二百七十七條第一項之適用。最高法
    院三十年上字第三七０一號判例可資參照。查被告持續以手
    摀住被害人00000000嘴部，係為了阻止被害人繼續尖叫，而
    被害人所受上開傷勢，即是在掙扎過程中所致等情，業據被
    告供明在卷，復經被害人00000000於偵查中指稱：「他（按
    指被告）用手摀住我嘴巴的時候用力過大，所以當時我的臉
    上有一點擦傷。還有可能是我一直在尖叫，所以嘴唇也有一
    點受傷」等語（參上開偵查卷第十一頁），則被告辯稱：並
    無傷害被害人之意思等語，已非不可採信，公訴人又未能提
    出其他積極證據證明被告另有傷害被害人之犯意，揆諸前揭
    判例意旨，應認被害人所受上開傷害，乃係被告為上揭妨害
    自由之強暴行為之當然結果。惟公訴意旨認此部分與前揭論
    罪科刑之妨害自由罪行，有想像競合之關係，屬裁判上一罪
    ，爰不另為無罪之諭知。
據上論斷，應依刑事訴訟法第二百九十九條第一項前段，刑法第
二條第一項前段、第三百零二條第一項、第四十一條第一項前段
（修正前），罰金罰鍰提高標準條例第一條前段、第二條（修正
前），現行法規所定貨幣單位折算新臺幣條例第二條，判決如主
文。
本案經檢察官甲○○到庭執行職務
中    華    民    國    95    年    9     月    5     日
                  刑事第十一庭  審判長法  官  吳進發
                                      法  官  王世華
                                      法  官  莊嘉蕙
以上正本證明與原本無異。
如不服本判決，應於送達後十日內向本院提出上訴狀（須附繕本
），上訴於臺灣高等法院臺中分院。
                                書記官  魏愛玲
中    華    民    國    95    年    9     月    5     日
附錄論罪科刑法條
中華民國刑法第三百零二條
私行拘禁或以其他非法方法，剝奪人之行動自由者，處五年以下
有期徒刑、拘役或三百元以下罰金。
因而致人於死者，處無期徒刑或七年以上有期徒刑，致重傷者，
處三年以上十年以下有期徒刑。
第一項之未遂犯罰之。


司法院資訊處製作；財團法人民間司法改革基金會備份。
